臺灣臺北地方法院刑事判決　　　　　　　100年度訴字第663號
公　訴　人　臺灣臺北地方法院檢察署檢察官
被　　　告　李大利
上列被告因毒品危害防制條例案件，經檢察官提起公訴（100 年
度毒偵字第1003號），本院準備程序進行中，被告先就被訴事實
為有罪之陳述，經本院告以簡式審判之要旨，經當事人同意，合
議庭裁定由受命法官獨任進行簡式審判程序，判決如下：
    主  文
李大利施用第一級毒品，處有期徒刑捌月。
    事  實
一、李大利曾因施用毒品案件，經臺灣板橋地方法院95年度毒聲
    字第2218號裁定送觀察、勒戒後，因認有繼續施用毒品之傾
    向，同法院再以96年度毒聲字第26號裁定令入強制戒治處所
    施以強制戒治，嗣因戒治已逾6 個月而處遇經成效評估合格
    ，認無繼續強制戒治之必要，乃於96年11月16日釋放出所，
    並經臺灣板橋地方法院檢察署檢察官96年度戒毒偵字第560
    號處分不起訴確定；嗣被告再犯施用第一級毒品、第二級毒
    品案件，經臺灣板橋地方法院97年度訴字第3394號刑事判決
    判處有期徒刑7 月、4 月，應執行有期徒刑10月確定，又因
    偽造文書、違反護照條例等案件，經臺灣板橋地方法院98年
    度易字第563 號刑事判決有期徒刑4 月減為有期徒刑2 月、
    98年度訴字第4717號刑事判決有期徒刑7 月減為有期徒刑3
    月又15日、有期徒刑7 月減為有期徒刑3 月又15日確定，經
    臺灣板橋地方法院99年度聲字第2737號裁定應合併執行有期
    徒刑1 年4 月，李大利於99年12月27日縮短刑期假釋出監，
    假釋期間付保護管束，訂於100 年7 月17日保護管束期滿。
    詎李大利猶未戒絕毒癮，復基於施用第一級毒品海洛因之犯
    意，於假釋期間之100 年3 月1 日前1 、2 日某時，在新北
    市三重區○○○路某「麥當勞」速食店廁所內，以針筒注射
    靜脈之方式，施用第一級毒品海洛因。嗣李大利於100 年3
    月1 日至臺灣臺北地方法院檢察署接受受保護管束人採尿液
    送驗後，其結果呈嗎啡陽性反應，始悉上情。
二、案經臺北地方法院檢察署檢察官簽分偵辦，於本院準備程序
    進行中，李大利先就被訴事實為有罪之陳述，經合議庭裁定
    由受命法官獨任進行簡式審判程序。
    理  由
一、認定事實所憑之證據及理由：
  (一)前開犯罪事實，業據被告李大利於本院審理中坦承不諱（見
    本院卷第41頁反面、第42頁反面），被告經臺灣臺北地方法
    院檢察署派員採集之尿液（見偵查卷第2 至4 頁），經以氣
    相層析質譜儀檢驗結果，均呈嗎啡陽性反應，此有臺灣尖端
    先進生技醫藥股份有限公司濫用藥物檢驗報告附卷足考（見
    偵查卷第5 頁），再按海洛因經注射入人體後，約80％於24
    小時內自尿液中排出，尿液中能否驗出嗎啡陽性反應與其投
    與量、投與途徑、採尿時間、個人體質及檢驗方法之靈敏度
    有關，一般而言，人體代謝物嗎啡之平均可檢出時限約為26
    小時，業經行政院衛生署藥物食品檢驗局於81年9 月8 日以
    藥檢字第8114885 號函示明確，為本院職務上所已知之事實
    。據此足認本案被告確於為警採尿前之26小時內之某時（不
    含查獲後至採尿前之時間），有施用海洛因之犯行。從而，
    堪認被告自白與事實相符，可以採信。
  (二)又查被告曾因施用毒品案件，經臺灣板橋地方法院95年度毒
    聲字第2218號裁定送觀察、勒戒後，因認有繼續施用毒品之
    傾向，同法院再以96年度毒聲字第26號裁定令入強制戒治處
    所施以強制戒治，嗣因戒治已逾6 個月而處遇經成效評估合
    格，認無繼續強制戒治之必要，乃於96年11月16日釋放出所
    ，並經臺灣板橋地方法院檢察署檢察官96年度戒毒偵字第56
    0 號處分不起訴確定；嗣被告再犯施用第一級毒品、第二級
    毒品案件，經臺灣板橋地方法院97年度訴字第3394號刑事判
    決判處有期徒刑7 月、4 月，應執行有期徒刑10月確定，又
    因偽造文書、違反護照條例等案件，經臺灣板橋地方法院98
    年度易字第563 號刑事判決有期徒刑4 月減為有期徒刑2 月
    、98年度訴字第4717號刑事判決有期徒刑7 月減為有期徒刑
    3 月又15日、有期徒刑7 月減為有期徒刑3 月又15日確定，
    於臺灣板橋地方法院99年度聲字第2737號裁定應合併執行有
    期徒刑1 年4 月，於99年12月27日縮短刑期假釋出監，假釋
    期間付保護管束，被告於假釋期間更犯本罪等情，有臺灣高
    等法院被告前案紀錄表附卷可參（見本院卷第24至37頁）。
    按毒品危害防制條例於92年7 月9 日修正公布，自93年1 月
    9 日施行，其中第20條、第23條將施用毒品之刑事處遇程序
    ，區分為「初犯」及「5 年內再犯」、「5 年後再犯」；依
    其立法理由之說明：「初犯」，經觀察、勒戒或強制戒治後
    ，應為不起訴處分或不付審理之裁定；經觀察、勒戒或強制
    戒治執行完畢釋放後，「5 年內再犯」者，因其再犯率甚高
    ，原實施之觀察、勒戒及強制戒治既已無法收其實效，爰依
    法追訴或裁定交付審理。至於經觀察、勒戒或強制戒治執行
    完畢釋放後，「5 年後再犯」者，前所實施之觀察、勒戒或
    強制戒治已足以遮斷其施用毒品之毒癮，為期自新及協助其
    斷除毒癮，仍適用「初犯」規定，先經觀察、勒戒或強制戒
    治之程序；從而依修正後之規定，僅限於「初犯」及「5 年
    後再犯」2 種情形，始應先經觀察、勒戒或強制戒治程序；
    倘被告於5 年內已再犯，經依法追訴處罰，縱其第3 次（或
    第3 次以上）再度施用毒品之時間，在初犯經觀察、勒戒或
    強制戒治執行完畢釋放5 年以後，已不合於「5 年後再犯」
    之規定，且因已於「5 年內再犯」，顯見其再犯率甚高，原
    實施觀察、勒戒或強制戒治，已無法收其實效，即應依該條
    例第10條處罰（最高法院95年度第7 次刑事庭會議、97年度
    第5 次刑事庭先後著有決議可資參照）。因此，被告李大利
    既於前次強制戒治執行完畢釋放後，5 年以內再犯施用毒品
    之罪且經法院判刑確定，則揆諸前揭最高法院決議意旨，被
    告原實施之觀察、勒戒或強制戒治，顯無法收其實效，無庸
    再送觀察、勒戒或強制戒治，應科以刑罰處罰。
  (三)綜上，本案事證明確，被告施用第一級毒品海洛因之犯行，
    應堪認定，應依法論罪科刑。
二、論罪科刑之依據：
    核被告所為，係犯毒品危害防制條例第10條第1 項施用第一
    級毒品海洛因之罪。被告持有第一級毒品海洛因之低度行為
    為施用毒品之高度行為所吸收，不另論罪。爰審酌被告曾因
    施用毒品而觸法，經觀察勒戒、強制戒治及徒刑之執行完畢
    ，仍不知悔悟，再犯本案施用毒品之罪，且施用毒品非但戕
    害身心，亦可能因此危害社會秩序，損害非輕，惟念被告犯
    罪後坦承犯行，庭訊時態度良好等一切情狀，量處如主文所
    示之刑，以示懲儆。
據上論斷，應依刑事訴訟法第273 條之1 第1 項、第299 條第1
項前段，毒品危害防制條例第10條第1 項，判決如主文。
本案經檢察官葉芳秀到庭執行職務。
中    華    民    國   100    年    6     月    27    日
                  刑事第六庭  法  官  林晏如
上正本與原本無異。
如不服本判決，應於判決送達後10日內，向本院提出上訴狀。
                              書記官  楊盈茹
中    華    民    國   100    年    6     月    29    日
附錄本案論罪科刑法條全文：
毒品危害防制條例第10條
施用第一級毒品者，處6 月以上 5 年以下有期徒刑。
施用第二級毒品者，處3 年以下有期徒刑。